臺灣台中地方法院民事判決　九十一年度訴字第三九一號
　　原　　　告　台灣土地銀行
　　法定代理人　乙○○
　　訴訟代理人　甲○○
　　　　　　　　丁偉豪
　　被　　　告　丙○○
右當事人間請求清償借款事件，本院判決如左：
    主    文
被告應給付原告新台幣伍佰參拾肆萬玖仟伍佰參拾貳元，及自民國八十七年一月二十
七日起至清償日止，按週年利率百分之九‧六計算之利息，並自民國八十七年二月二
十八日起至清償日止，其逾期在六個月以內者，按上開利率百分之十，其逾期超過六
個月部分，按上開利率百分之二十計算之違約金。
訴訟費用由被告負擔。
    事    實
甲、原告方面：
一、聲明：求為判決如主文所示。
二、陳述：訴外人林世鑫於民國八十四年二月二十七日邀同被告為連帶保證人，向原
    告借用新台幣（下同）五百三十五萬元，約定利息按年息百分之九．六計算，清
    償期為一百零四年二月二十七日，分二百四十期每期一個月定額攤還本息，如一
    期未按期繳納本息，即喪失分期攤還之期限利益，且逾期清償在六個月以內者，
    按上開利率百分之十，超過六個月者，按上開利率百分之二十計付違約金，詎林
    世鑫自八十七年一月二十七日起即未繳納本息，依約已喪失期限利益，債務視為
    全部到期，共積欠五百三十四萬九千五百三十二元本金及分別自八十七年一月二
    十七日及八十七年二月二十八日起之利息暨違約金未獲清償，為此爰依連帶保證
    契約之法律關係，請求被告給付如聲明之本金及利息暨違約金。
三、證據：提出借據、委託書、放款支付計算書各一件(均影本)。
乙、被告方面：
一、聲明：求為判決駁回原告之訴。
二、陳述：本件借款事件係由訴外人林世鑫於八十四年間向訴外人富寶建設股份有限
    公司（下稱富寶公司）承購房舍乙戶，爰向原告辦理房屋貸款，被告當時係擔任
    富寶公司之負責人，茲因原告要求借貸程序須出賣人即富寶公司擔任保證人，是
    以被告才於林世鑫之借據上簽署保證，惟被告業已於八十五年間退出富寶公司之
    經營並辦理變更負責人，故本件借款事件與被告無涉；另保證人於債權人未就主
    債務人之財產強制執行而無效果前，對於債務人得拒絕清償，民法第七百四十五
    條定有明文，是本件借款事件應由原告向主債務人即林世鑫先行求償。
三、證據：提出臺中市政府營利事業登記案件審查核准通知書、本院八十九年度訴字
    第二七三一號刑事判決、承諾書、德昌建設事業機構組織表、公文簽辦單、前台
    灣省政府建設廳八十三年二月四日八三建三辛字第一一四八九二號函、經濟部公
    司執照、信託契約書各一件 (均影本)。
    理    由
一、原告起訴主張訴外人林世鑫於八十四年二月二十七日邀同被告為連帶保證人，向
    原告借用五百三十五萬元，約定利息按年息百分之九．六計算，清償期為一百零
    四年二月二十七日，本息定額攤還，如一期未按期繳納本息，即喪失分期攤還之
    期限利益，且逾期清償在六個月以內者，按上開利率百分之十，超過六個月者，
    按上開利率百分之二十計付違約金，惟林世鑫自八十七年一月二十七日起即未繳
    納本息，依約已喪失期限利益，債務視為全部到期，共積欠五百三十四萬九千五
    百三十二元本金及分別自八十七年一月二十七日及八十七年二月二十八日起之利
    息暨違約金未獲清償，爰依連帶保證契約之法律關係，請求被告給付如聲明之本
    金及利息暨違約金等語。被告則以其當時擔任訴外人富寶公司負責人，因原告借
    貸程序要求富寶公司擔任保證人，始簽署保證，惟被告業於八十五年退出富寶公
    司之經營並辦妥負責人變更登記，故本件與其無涉；且本件借款事件原告應先向
    主債務人即林世鑫求償云云，資為抗辯。
二、原告主張之事實，業據其提出借據、委託書、放款支付計算書各一件  (均影本)
    為證，被告對於訴外人林世鑫向原告借款未清償，其曾在前開借據上連帶保證人
    欄位簽名、蓋章之事實亦不爭執，堪信原告之主張為真實，被告雖另以前詞置辯
    ，惟查：依原告提出之借據影本所載，該借據連帶保證人欄下僅簽署被告之姓名
    、並蓋用印文，並無訴外人富寶公司之簽章，復無隻字片語提及連帶保證人係富
    寶公司或被告僅係以法定代理人地位簽章，顯見前開借款之連帶保證人確係被告
    個人，而非富寶公司；又縱使被告當時係因擔任富寶公司之負責人始以個人名義
    為前開借款之連帶保證人，被告目前已非富寶公司負責人屬實，惟此亦僅屬被告
    與富寶公司間之內部問題，被告殊不得執此據以對抗原告，是被告所辯已非富寶
    公司負責人，本件借款與其無涉云云，應屬無據。其次，民法上所謂保證，為債
    權人與保證人間之契約，而保證債務之所謂連帶，係指保證人與主債務人負同一
    債務，對於債權人各負全部給付之責任者而言，此就民法第二百七十二條第一項
    規定連帶債務之文義參照觀之甚明。故連帶保證與普通保證不同，縱使無民法第
    七百四十六條所揭之情形，亦不得主張同法第七百四十五條關於檢索抗辯之權利
    （最高法院六十九年台上字第二○八○號、四十五年台上字第一四二六號判例意
    旨參照），因此，債權人是否先對於主債務人請求，或逕行對連帶保證人起訴求
    償，原得擇一為之，連帶保證人既與主債務人負同一債務，自不得以債權人尚未
    對主債務人求償而拒絕給付，是被告辯稱原告應先向主債務人求償云云，亦無足
    採，原告自得依連帶保證契約之法律關係向本件借款之連帶保證人即被告請求清
    償系爭款項。
三、基上所述，原告本於連帶保證契約之法律關係，請求被告給付如主文第一項所示
    之借款及利息暨違約金，為有理由，應予准許。
四、據上論結，原告之訴為有理由，依民事訴訟法第七十八條，判決如主文。
中　　　華　　　民　　　國　　九十一　　年　　　三　　　月　　二十一　　日
                                        臺灣臺中地方法院民事第一庭
~B法　　　官　劉長宜
右為正本係照原本作成
如對本判決上訴，須於判決送達後二十日內，向本院提出上訴狀，同時表明上訴理由
；如已於本判決宣示後送達前提起上訴者，應於判決送達後十日內補具上訴理由（並
按他造當事人之人數附繕本）。
中　　　華　　　民　　　國　　九十一　　年　　　三　　　月　　二十一　　日
~B法院書記官
